【裁判字號】    90,訴,633
【裁判日期】    901116
【裁判案由】    違反野生動物保育法
【裁判全文】
臺灣臺南地方法院刑事判決                            九十年度訴字第六三三號
    公  訴  人  臺灣臺南地方法院檢察署檢察官
    被      告  甲○○
右列被告因違反野生動物保育法案件，經檢察官提起公訴（九十年度偵字第四五五三
號），本院判決如左：
    主  文
甲○○違反保育類野生動物，非經主管機關之同意，不得買賣或在公共場所陳列、展
示規定，未經主管機關同意意圖販賣而陳列保育類野生動物，處有期徒刑陸月，如易
科罰金，以參佰元折算壹日。緩刑參年。
    事  實
一、甲○○係臺南市○○區○○路三段一三一號「嘉佳鳥園」之負責人，於民國九十
    年四月十三日，未經主管機關同意，意圖販賣，而在前址「嘉佳鳥園」陳列屬保
    育類野生動物之白耳畫眉十八隻、竹鳥二隻、畫眉一隻、藪鳥二隻。嗣於同日下
    午五時許，為臺南市政府建設局農林畜產客人員會同警方查獲，並扣得上開保育
    類鳥類共二十三隻。
二、案經臺南市警察局第三分局報告臺灣臺南地方法院檢察署檢察官偵查起訴。
    理  由
一、訊據被告甲○○固坦承在伊所經營之「嘉佳鳥園」內陳列上開鳥類之事實，惟矢
    口否認有違反野生動物保育法犯行，辯稱被查獲之鳥類係不知名之客人拿來兜售
    ，伊並未購買，但該客人仍將鳥類放在店門口，伊並無販賣之意，且不知該鳥類
    係屬保育類鳥類云云。經查，臺南市政府聯合執行小組於右揭時地，查獲白耳畫
    眉、畫眉、竹鳥、藪鳥等情，有該小組執行記錄及現場照片附卷可稽；而白耳畫
    眉、畫眉、竹鳥、藪鳥等均經公告為保育類野生動物，則有卷內「保育類野生動
    物名錄」可佐，則被告有陳列、展示保育類野生動物之事實，已堪認定。被告雖
    辯稱該鳥類均係查獲當日由一不知名之人拿來兜售，因伊不買就將鳥籠放置店門
    口云云，惟查，觀之臺南市政府聯合執行小組查獲之現場照片，用以置放上揭保
    育類鳥類之籠子（照片編號四），與被告店內放置其他鳥類之籠子（照片編號五
    ），形式均屬相同，被告所辯該鳥籠均係不知名之人所放置，似太過巧合而與常
    情不符；且被告所經營鳥園，係以買賣鳥類為主要營收項目，被告同將上揭保育
    類鳥類與其他鳥類展示店內，未作明顯區隔，伊有販售圖利之意圖，亦顯然可認
    ，被告所辯遭查獲之保育類鳥類並非意圖買賣而陳列云云，自非足採。次查，自
    野生動物保育法通過立法至今，政府相關機關一再透過平面及電子傳播媒體，宣
    導野生動物保育觀念，一般人民對於保育類野生動物禁止買賣之規定，均應有所
    認識，而被告既為從事鳥類買賣之人，對於何種鳥類係屬法律禁止買賣之保育類
    鳥類，更應有所注意；又按不得因不知法律而免除刑事責任，刑法第十六條前段
    復定有明文，被告辯稱不知上開鳥類係屬保育類鳥類，亦不可採。綜上所述，本
    件事證已臻明確，被告犯行可以認定。
二、核被告所為，係犯違反保育類野生動物，非經主管機關同意，不得買賣或在公共
    場所陳列、展示規定，未經主管機關同意意圖販賣而陳列、展示罪。爰審酌被告
    未經主管機關同意，意圖販賣而陳列、展示保育類野生鳥類共二十三隻之犯罪手
    段，因此妨害國家野生動物保育政策，以及被告犯罪後否認犯行之態度等一切情
    狀，量處如主文所示之刑，並諭知易科罰金之折算標準，以資懲儆。又被告前未
    曾受有期徒刑以上刑之宣告，有臺灣高等法院被告全國前案紀錄表在卷可憑，被
    告因一時失慮，致罹刑章，經此教訓後，應知所警惕，信無再犯之虞，本院因認
    所宣告之刑以暫不執行為適當，併諭知緩刑三年，以勵自新。扣案之保育類鳥類
    白耳畫眉十八隻（其中十五隻均已死亡）、畫眉一隻、竹鳥二隻、藪鳥二隻，雖
    經臺南市政府依野生動物保育法第五十二條宣告沒收，惟該法第五十三條既明定
    「本法所定之罰鍰或沒入，由各級主管機關為之。」，應認行政機關依該法僅得
    執行「沒入」，至於「沒收」則須在行為人犯第四十條、第四十一條、第四十二
    條、第四十三條第三項之罪，經法院論罪科刑後併宣告之，是前開保育類鳥類雖
    經臺南市政府「沒收」，本院仍應諭知處理；又前開保育類鳥類，已經由臺南市
    政府協調南元農場野放，此為本院勘驗屬實，為免日後執行之困難，爰不為沒收
    之諭知。
據上論斷，應依刑事訴訟法第二百九十九條第一項前段，野生動物保育法第四十條第
一項第二款，刑法第十一條前段、第四十一條第一項前段、第七十四條第一款，罰金
罰鍰提高標準條例第二條，判決如主文。
本案經檢察官宋宗儀到庭執行職務
中    華    民    國      九十        年    十一      月      十六      日
                                  臺灣臺南地方法院刑事第五庭
                                          法  官   吳坤芳
右正本證明與原本無異。
如不服本判決，應於判決送達後十日內向本院提出上訴狀( 應附繕本 )。
                                          書記官   張豐榮
中    華    民    國      九十        年    十一      月      十六     日
附錄論罪科刑法條：
野生動物保育法第三十五條
保育類野生動物、瀕臨絕種及珍貴稀有野生動物產製品，非經主管機關之
同意，不得買賣或在公共場所陳列、展示。
前項保育類野生動物、瀕臨絕種及珍貴稀有野生動物產製品之種類，由中
央主管機關公告之。
野生動物保育法第四十條
有下列情形之一，處六月以上五年以下有期徒刑，得併科新台幣三十萬元
以上一百五十萬以下罰金：
一  違反第二十四條第一項規定，未經中央主管機關同意，輸入或輸出保
    育類野生動物之活體或其產製品者。
二  違反第三十五條第一項規定，未經主管機關同意買賣或意圖販賣而陳
    列、展示保育類野生動物或瀕臨絕種及珍貴稀有野生動物產製品者。
以犯前項之罪為常業者，處一年以上七年以下有期徒刑，得併科新台幣五
十萬元以上二百五十萬元以下罰金。


司法院資訊處製作；財團法人民間司法改革基金會備份。
